臺灣高等法院臺中分院刑事判決　　 100年度上更(一)字第60號
上　訴　人
即　被　告　黃健彰
選任辯護人　林建宏律師
上列上訴人因強盜案件，不服臺灣彰化地方法院98年度訴字第17
5號中華民國98年5月19日第一審判決（起訴案號：臺灣彰化地方
法院檢察署97年度偵字第10153、10236號），提起上訴，經判決
後，由最高法院發回更審，本院判決如下：
    主  文
上訴駁回。
    事  實
一、許永富（經原審合併判處有期徒刑10年，上訴本院後因駁回
    上訴，未再上訴而確定）於民國97年10月30日，甫駕駛車牌
    號碼3199-WD 號自小客車搭載沈維森（經原審合併判處有期
    徒刑12年，上訴本院及最高法院後，經先後駁回上訴而確定
    ），自北部返回彰化縣，許永富提及其追求越南籍女子陳江
    嬌花費不少，然見陳江嬌與其他異性友人來往而心生不滿，
    故欲予陳江嬌一些教訓等語。然許永富、沈維森為免陳江嬌
    認出許永富之身分，故於同日晚間6 時許，以電話聯繫黃健
    彰駕車前來會合。黃健彰隨駕駛車牌號碼8V-6622 號自小客
    車至彰化縣彰化市○○路與線東路口，並改搭乘上開許永富
    之自小客車，而與許永富、沈維森會面。許永富、沈維森、
    黃健彰即在許永富車上共同商討其犯案計畫，復經許永富表
    示，陳江嬌於外出時，常隨身攜帶1、2萬元之現金，從而許
    永富、沈維森、黃健彰共同基於意圖為自己不法所有之犯意
    聯絡，謀議推由許永富先行以電話邀約陳江嬌外出，若陳江
    嬌拒絕，再改換沈維森以電話邀約，並待陳江嬌外出後，即
    以自小客車將其載往偏僻處，再持槍予以強盜隨身財物。謀
    議既定，遂由許永富駕駛車牌號碼3199-WD 號自小客車帶頭
    ，黃健彰則駕駛車牌號碼8V-6622 號自小客車搭載沈維森尾
    隨於後，其二車同往陳江嬌位於彰化縣和美鎮○○路○段600
    之12號9樓E棟之住處附近，復先由許永富以其門號0000-000
    000號行動電話與陳江嬌所有之門號0000-000000號行動電話
    聯絡，然於邀約出遊後遭拒，許永富乃聯繫沈維森所有之門
    號0000-000000 號行動電話，告知遭拒乙事，並約定改由沈
    維森出面邀約。沈維森隨即以其所有之門號0000-000000 號
    行動電話與陳江嬌聯絡，邀約陳江嬌外出，陳江嬌不疑有他
    ，遂搭乘黃健彰所駕車輛一同外出，黃健彰隨即駕車搭載沈
    維森、陳江嬌前往位於彰化縣花壇鄉○○村○○路60巷 120
    弄20號之達摩少林寺（下稱少林寺）前，許永富則另行駕車
    尾隨於後，且為免遭陳江嬌認出其車輛及身分，而將其車輛
    停靠在銀行山路口等候。待黃健彰駕車搭載沈維森、陳江嬌
    至少林寺山區時，沈維森在車上隨即取出黃健彰所有客觀上
    對人之生命、身體具有危險性，足供作為兇器使用不具殺傷
    力之黑色玩具空氣手槍1 支，將槍口指向陳江嬌，喝令陳江
    嬌不要哭喊，並要求陳江嬌將隨身皮包交出，至使陳江嬌不
    能抗拒，從而始終顫抖、哭泣求饒，而將其皮包（內有約2,
    000元、手機1支、居留證、全民健康保險卡等財物）交付沈
    維森。黃健彰另基於強制猥褻之犯意，以違反陳江嬌意願之
    方式，強行將手伸入陳江嬌之內衣，直接抓捏陳江嬌之胸部
    數次（強制猥褻部分業經最高法院駁回上訴而確定）。後經
    陳江嬌哭訴稱其患有心臟疾病，盼能取回健保卡及手機等語
    ，故沈維森、黃健彰乃於取走該手機電池後，將上開手機、
    健保卡及居留證返還陳江嬌，再經沈維森喝令陳江嬌不得報
    案，且稍後命其下車後，需將雙手抱頭，一路往山下走至聽
    到其等車輛開走之聲音，始得以返回馬路上求援等語後，即
    由沈維森持上開玩具空氣手槍抵住陳江嬌之頭部，將陳江嬌
    押至車外，陳江嬌遂聽命而向樹林內直行，黃健彰旋駕車搭
    載沈維森逃離現場，並至銀行山路口與許永富會合。陳江嬌
    則向附近住戶求救後報警處理，而循線查獲上情，經警於97
    年11月6 日持拘票在花蓮縣吉安鄉○○○街，將沈維森拘提
    到案，並扣得上開玩具空氣手槍1支。
二、案經陳江嬌訴由彰化縣警察局彰化分局報告臺灣彰化地方法
    院檢察署檢察官偵查起訴。
    理  由
壹、證據能力部分：
一、按刑事訴訟法第159條第1項規定：「被告以外之人於審判外
    之言詞或書面陳述，除法律有規定者外，不得作為證據」；
    其立法本旨係以證人於審判外之言詞或書面陳述，屬於傳聞
    證據，此項證據，當事人無從直接對於原供述者加以詰問，
    以擔保其真實性，法院亦無從直接接觸證人而審酌其證言之
    憑信性，違背直接審理及言詞審理之原則，除具有必要性及
    信用性情況之除外者外，原則上不認其有容許性，自不具證
    據能力；至所謂具有必要性及信用性情況者，例如刑事訴訟
    法第159條之1、之2、之3、之4、之5情形，仍例外認其有證
    據能力，然此係指法院未於審判期日傳喚相關證人到庭，案
    件僅能依靠該等證人於審判外之陳述以為判斷之情形，始需
    就該等審判外供述證據嚴格依照刑事訴訟法第159條之1至之
    5 所定要件一一檢視各該證人之供述，作為證據之資格。倘
    法院已經依據當事人聲請傳喚證人到庭接受檢辯雙方之交互
    詰問，則法院既已透過直接、言詞審理方式檢驗過該證人之
    前之證詞，當事人之反對詰問權亦已受到保障得以完全行使
    之情況下，該等審判外證據除有其他法定事由（例如：非基
    於國家公權力正當行使所取得或私人非法取得等，而有害公
    共利益，即以一般證據排除法則為判斷），應認該審判外供
    述已得透過審判程式之詰問檢驗，而取得作為證據之資格，
    亦即其審判外供述與審判中供述相符部分，顯然已經構成具
    備可信之特別情狀，當然有證據資格（實務上之作用常為引
    用該等陳述與審判中陳述相符，強化該證人供述之可信度）
    ，其不符部分，作為檢視審判中所為供述可信與否之彈劾證
    據，當無不許之理，甚者，其不符部分倘係於司法警察、檢
    察事務官調查中之供述，作為認定被告犯罪與否或不構成犯
    罪與否之證據，亦僅需依照刑事訴訟法第159條之2規定，斟
    酌其審判外供述作成外部環境、製作過程、內容、功能等情
    況認為之前供述較為可信，即可取得證據之資格，而作為認
    定事實之證據資格，有最高法院94年度臺上字第2507號、95
    年度臺上字第2515號判決意旨可資參照。查：證人陳江嬌、
    沈維森於警詢時之陳述，雖均屬被告以外之人於審判外之陳
    述，惟證人陳江嬌已於原審、證人沈維森已於原審及本院更
    一審經傳喚到庭行交互詰問，給予被告與辯護人行使對質詰
    問權，足以保障被告之詰問權，且其等於警詢時之陳述係出
    於自由意識下所為，並無違法取證之情形，亦為證明犯罪事
    實存否所必要。從而依上揭規定，其等在警詢中之證言，自
    均具有證據能力，並容許以之作為彈劾其於法院審理時所為
    證述之憑信性。
二、次按被告以外之人於偵查中向檢察官所為之陳述，除顯有不
    可信之情況者外，得為證據，刑事訴訟法第159 條之1第2項
    定有明文。蓋現行法之檢察官仍有訊問被告、證人及鑑定人
    之權限，其應踐行之程序又多有保障被告或被害人之規定，
    證人、鑑定人於偵查中亦均須具結，就刑事訴訟而言，其司
    法屬性甚高；而檢察官於偵查程序取得之供述證據，其過程
    復尚能遵守法令之規定，是其訊問時之外部情況，積極上具
    有某程度之可信性，除消極上顯有不可信之情況者外，均得
    為證據。故主張其為不可信積極存在之一方，自應就此欠缺
    可信性外部保障之情形負舉證責任，亦有最高法院98年台上
    字第2904號判決意旨可資參照。本判決所引用同案被告沈維
    森、許永富於偵查中以證人身分具結作證，且於檢察官訊問
    時之證述，依筆錄之記載，並無證據顯示係遭受強暴、脅迫
    、詐欺、利誘等外力干擾情形，或在影響其等心理狀況致妨
    礙其自由陳述等顯不可信之情況，依上揭說明，該等證人於
    偵查中具結後向檢察官所為之證述，依刑事訴訟法第159 條
    之1第2項規定，自均具有證據能力。
貳、實體部分：
一、訊據被告黃健彰固坦承當日伊有駕車搭載沈維森、陳江嬌前
    往山區，且扣案之玩具空氣手槍1 支係伊借給沈維森的等情
    ，惟矢口否認共同參與強盜犯行，辯稱：伊當天和沈維森、
    許永富前往只是要教訓陳江嬌，不知道被告沈維森臨時起意
    要強盜告訴人陳江嬌之財物，且上開槍支係伊之前即借給沈
    維森，不知道他當天拿來作為強盜陳江嬌之用云云。惟查：
  (一)上開犯罪事實，業據證人即告訴人陳江嬌於警詢時指述甚詳
    ，核與其於偵查中及原審審理中具結證述之主要情節相符，
    並有97年10月30日晚間路口監視畫面翻拍照片2 張、車籍查
    詢、基本資料詳細畫面、通聯紀錄及現場電子地圖等附卷可
    稽，復有扣案之黑色玩具空氣手槍1 支足資佐證，而該槍支
    並不具有殺傷力，亦有內政部警政署刑事警察局鑑驗書1 份
    在卷足憑（見97年度偵字第10236號卷第244、245頁）。
  (二)證人即共犯沈維森於偵查中具結證稱：「（事前是否有與許
    永富討論要載陳江嬌到山上搶她的錢？）有。我打電話叫黃
    健彰來彰美路與線東路口會合時，我們3 人有在許永富的車
    上討論，如果陳江嬌下來時有帶包包，就順便洗劫她，就是
    要去山上後洗劫她。……她上車後，我先騙她說要吃飯還有
    要載黃健彰的女友，我們就坐黃健彰開的車先到一處空地，
    黃健彰下車假裝要去找他女友，然後打電話跟我說要在這裡
    將陳江嬌洗劫一空，然後跑走，我因為看空地旁有工廠，我
    們停車附近就有人在工廠旁邊吃飯，所以我跟黃健彰說這樣
    危險不能在這裡。黃健彰過了一會就走回來，再開車載我們
    到銀行山的少林寺……。」「（既然你表示你和許永富、黃
    健彰早於去找陳江嬌之前，就已經在車上討論要約她出來，
    且如果她有帶皮包就順便搶她的，所以你與黃健彰於銀行山
    上搶陳江嬌的錢，是否不能說是在山上才臨時起意？）許永
    富之前有跟我及黃健彰提過好幾次，他說陳江嬌身上常常會
    帶好幾萬元，最少也會有2 萬元，我們於彰美路及線東路計
    劃時，他也有再提一次。我們本來是在討論她如果有帶皮包
    下來就順便洗劫她。我本來說的臨時起意是指在我們3 人在
    車上討論時，我一開始只是想要給陳江嬌一點教訓，但因為
    許永富提到陳江嬌出門有帶包包身上會有好幾萬元，最少有
    2 萬元，我才想說如果陳江嬌有帶包包下來，我們就順便洗
    劫她，大家也都同意。」「（是否於3 人計劃完畢，才由許
    永富帶頭打電話約陳江嬌下來？）是。」等語（見97年度偵
    字第10236號偵查卷第173至174 頁）；於原審審理中具結證
    稱：「（你搶劫陳江嬌的皮包以及皮包內的財物，這部分是
    你臨時起意的，還是你與黃健彰、許永富共同討論決定一起
    做的？）當初提起的時候，是由我臨時起意先講的，後來我
    們於線東路與彰美路口的時候在許永富的車上，三人有討論
    過，討論完我跟黃健彰下車，由黃健彰載我。」「（你說三
    個人有討論，討論的時候你、許永富與黃健彰三人如何表示
    ？）當初許永富有提起陳江嬌出門會帶很多錢，我因缺錢，
    臨時提議順便行搶陳江嬌，許永富有提起因為他與陳江嬌有
    認識，如果他有參與，很快會被陳江嬌發現是誰做的，後來
    才討論由我與黃健彰去行搶。黃健彰有曾經提起叫我不要這
    樣做，他說彰美路那裡有監視錄影器，而且又開他的車，一
    定會被錄到。」「（你與許永富、黃健彰在97年10月30日晚
    間在彰美路與線東路口許永富所駕駛的自小客車內，是否曾
    經討論要對陳江嬌強盜？）有。」等語（見原審卷第151 、
    152 頁）；於本院更一審審理中亦具結證稱：「（被告黃健
    彰為何要開車？）起先是我與許永富，我們開許永富的轎車
    ，陳江嬌是許永富的女朋友，許永富怕開他的車去行搶會被
    知道，故才打電話給被告黃健彰，請被告黃健彰開車過來。
    「（被告黃健彰是否知道你們要搶陳江嬌的錢？）他知道。
    」「（你是否有拿槍抵住陳江嬌？）我有抵住陳江嬌的腰。
    」「（當時被告黃健彰在何處？）坐在陳江嬌的左手邊。」
    「（被告黃健彰有何反應？）就我剛才所述，被告黃健彰有
    對陳江嬌上下其手。」「（你拿槍抵住陳江嬌的腰時，被告
    黃健彰對陳江嬌上下其手？）是的。」「起初的動機是要把
    陳江嬌叫出來教訓而已，事後許永富提起陳江嬌出門身上會
    有很多錢，才改為行搶。」「（許永富講說他有看到，是在
    何處看到這把槍？）在許永富的車上。」「（是否就是在你
    們討論搶劫的時候講的？）是的。」「（是否那時候看到槍
    的？）是的。」「（也就是說當時被告黃健彰也有看到槍？
    ）被告黃健彰有無看到我不曉得，因被告黃健彰坐在後座。
    」「（那把槍是被告黃健彰的？）是的。」「（許永富有講
    說你跟被告黃健彰在車上的時候，有講說要給陳江嬌洗，即
    要搶劫陳江嬌？）當下我們有提起陳江嬌出門有帶包包要給
    她洗。」「（你說的『我們』是指何人？）我、許永富、被
    告黃健彰。」「（在車上你把槍拿出來之後，陳江嬌皮包裡
    面的東西是誰拿出來的？）被告黃健彰。是陳江嬌把皮包拿
    給我，被告黃健彰有拿陳江嬌的證件來看。」等語（見本院
    更一審卷第54頁至第56頁）；證人即共犯許永富於偵查中具
    結證稱：「（你和沈維森，黃健彰三人在線束路與彰美路口
    討論時，你是否有提到陳江嬌身上常會帶好幾萬元？）有，
    這是陳江嬌的習慣，她都會帶1、2萬元，沈維森、黃健彰問
    我陳江嬌出門都帶多少錢，我問他們二人要幹麼，他們說手
    頭緊一點所以要向陳江嬌借錢，我說她習慣都帶1、2萬元。
    」「（當時你們三人是否有討論到，如果陳江嬌有帶皮包下
    來，就要順便洗劫她？）沒有。這不是我的意思，我的意思
    是叫他們給陳江嬌放鴿子。沈維森、黃健彰有跟我說要給她
    洗，但我說不要啦，她一個女生又是越南女子。」「（何謂
    給她洗？）就是要給她搶的意思，我有勸他們不要，但他們
    勸不聽。」「有，他們真的有講，說要給她洗。我說陳江嬌
    習慣上都帶1、2萬元，沈維森說要給她開口看看，我說你自
    己問她我不知道，沈維森說如果沒有借到怎麼辦，我說你要
    跟她說你的困境，借不到是你自己的事，他說那借不到就給
    她洗好不好。黃健彰說這裡不好，因為監視器太多太危險了
    ，我說的這裡是指陳江嬌住處附近。」等語（見97年度偵字
    第10153號偵查卷第57、58頁）。
  (三)經核證人即共犯沈維森、許永富上開具結後之證詞，渠等就
    與被告黃健彰共3人於97年10月30日下午6時許（即強盜陳江
    嬌財物之前），確有在彰化縣彰化市○○路與線東路口會合
    ，3人並在被告許永富所駕駛之車牌號碼3199-WD自用小客車
    上討論，期間被告許永富提及告訴人陳江嬌若出門身上都會
    帶1、2萬元現金，被告沈維森、黃健彰聽聞後，被告3 人乃
    謀議強盜告訴人陳江嬌之財物等情，所證述之情節悉相符合
    。而被告黃健彰在得知被告沈維森提議強盜告訴人陳江嬌之
    財物後，並未言明拒絕參與，反而與被告沈維森、黃健彰謀
    議，先由被告許永富打電話約告訴人陳江嬌外出，其遭陳江
    嬌拒絕，則改由被告沈維森邀約陳江嬌外出，已據證人即被
    告沈維森於原審審理時證述如前，核與告訴人陳江嬌於偵查
    及原審審理時證述先由被告許永富打電話邀約，其未答應，
    後由被告沈維森打電話邀約乙情相符，並有門號0000000000
    、0000000000、0000000000號行動電話雙向通聯紀錄在卷足
    憑。再被告黃健彰等3 人在共犯許永富駕駛之車內為上開謀
    議後，為恐被告許永富遭告訴人陳江嬌認出其身分，其等 3
    人於前往告訴人陳江嬌位於彰化縣和美鎮○○路○段600之12
    號住處時，乃由被告許永富駕車前行，被告沈維森則改為搭
    乘被告黃健彰駕駛之車牌號碼8V-6622 號自用小客車前往，
    而在被告黃健彰與沈維森抵達告訴人陳江嬌住處時，被告許
    永富所駕駛之汽車則停在告訴人陳江嬌住處附近等候，待被
    告黃健彰駕駛汽車搭載被告沈維森及告訴人陳江嬌前往少林
    寺山區時，共犯許永富則在途中銀行山之路口等候，待被告
    黃健彰駕駛汽車搭載被告沈維森及被害人陳江嬌入山強盜得
    逞後，再與共犯許永富在銀行山路口會合等情，亦據證人即
    被告沈維森於原審審理時證述甚明，並有案發現場電子地圖
    及汽車行進時之監視器畫面附卷供參。綜合上情，可知被告
    黃健彰在共犯沈維森提議強盜告訴人陳江嬌之財物時，非但
    未表示不參與強盜行為之意，其後更進而與被告沈維森謀議
    如何將陳江嬌約出以強盜財物，及如何避免告訴人陳江嬌認
    出共犯許永富，暨共犯沈維森於車後座持槍指向告訴人陳江
    嬌強盜財物時，被告黃建彰仍從駕駛座跨往後座左側，除臨
    時起意猥褻陳江嬌外，並從沈維森手中接下陳江嬌之皮夾，
    且翻閱皮夾內之證件等情節，除猥褻部分外，顯然係按所定
    計畫進行，足見被告黃健彰與共犯沈維森、許永富就沈維森
    持槍強盜告訴人陳江嬌財物之犯行，均有犯意聯絡及行為分
    擔，被告黃健彰上開所辯，均係事後卸責之詞，不足採信，
    事證明確，其上開犯行堪以認定。
  (四)至起訴書犯罪事實認告訴人陳江嬌係於下樓倒垃圾時遭共犯
    沈維森強行拉入被告黃健彰駕駛之汽車車內乙情，固據告訴
    人陳江嬌指述在卷。然此為共犯沈維森於偵審中所一再否認
    ，衡諸常情，告訴人陳江嬌如係倒垃圾時遭強拉入車內，當
    時極可能遭其他倒垃圾之民眾發覺，共犯沈維森應不致大膽
    至此，且告訴人陳江嬌係因攜帶皮包外出而遭強盜財物，則
    倘其僅係倒垃圾即將皮包（內有證件及現金）攜出，亦與常
    情有違，故尚難以告訴人陳江嬌單一之指述，即認其係被強
    拉上車。另起訴書犯罪事實認被告黃健彰係持另1 支殺傷力
    不明但酷似真槍之手槍共同強盜告訴人陳江嬌之財物，並強
    制猥褻告訴人陳江嬌，然被告黃健彰堅決否認其有持槍之行
    為。參以證人即共犯沈維森於98年5月5日原審審理時證稱：
    97年10月30日晚上，被告黃健彰並未攜帶槍械，當天晚上只
    有伊身上的那把槍，在行搶過程中，伊未將槍交給被告黃健
    彰，當時陳江嬌是坐在後座中間，伊坐在陳江嬌右邊，如果
    被告黃健彰要拿伊的手槍，要跨過來，伊一定會看到，但伊
    沒有看到，伊是將手槍放在右邊，陳江嬌是坐在伊的左邊，
    伊放手槍的位置不會碰到陳江嬌的腿，如果會碰到陳江嬌的
    腿，應該是手機，因當時伊把它拿出來放到左邊等語。則本
    案除告訴人陳江嬌之指述外，並無其他證據證明被告黃健彰
    確持另一支手槍為強盜及強制猥褻行為，而當時告訴人陳江
    嬌在緊張恐懼之情境下，亦不無可能將手機堅硬部分碰觸身
    體之感覺，誤認為係以槍枝碰觸，故不能僅以告訴人陳江嬌
    之單一指述，即認被告黃健彰當時另有持1 把手槍為強盜，
    併此敘明。
二、按犯強盜罪而有刑法第321條第1項各款情形之一者，則應論
    以同法第330條第1項之加重強盜罪。而刑法第321條第1項第
    3 款所謂之「攜帶兇器」，其兇器種類並無限制，凡客觀上
    足以對人之生命、身體、安全構成威脅，具有危險性之兇器
    均屬之，且不以攜帶之初有行兇之意圖為必要（最高法院92
    年度台上字第1847號判決意旨參照）。又刑法第330條第1項
    之攜帶兇器強盜罪（即犯強盜罪而有刑法第321條第1 項第3
    款之情形）以行為人攜帶兇器強盜為其加重條件，不以攜帶
    之初有行兇之意圖為必要，其兇器之由來如何，亦無所限制
    ，祇須在強盜當時攜帶之為已足。二人以上共同犯罪，內中
    有一人攜帶兇器，縱為他人所不知，若他犯實施之行為，超
    越原計畫範圍，而為其所難預見者，該一人固僅就其所知之
    程度，令負責任；然他犯非不得利用攜帶兇器之該一人於實
    行原計畫範圍內之犯罪，以遂行超越原計畫範圍之自己犯罪
    ，此際該他犯所犯之罪，如有以攜帶兇器為其加重條件者，
    雖攜帶兇器者非該他犯，該他犯應仍有加重條件規定犯罪條
    文之適用（最高法院95年度台上字第3328號判決意旨參照）
    。查：被告黃健彰與共犯沈維森、許永富持扣案之黑色玩具
    空氣手槍1 支對於陳江嬌為強盜行為，已如前述。而該扣案
    之玩具手槍為金屬材質，質地堅硬，頗具重量，業經本院當
    庭勘驗明確（見本院更一審卷第61頁反面），客觀上對人之
    生命、身體具有危險性，顯足供作為兇器使用。至被告黃健
    彰雖辯稱渠不知被告沈維森當時攜帶該手槍云云，惟證人即
    共犯沈維森於原審及本院更一審審理時證稱該槍係伊向被告
    黃健彰所借，被告黃健彰是在銀行山現場才知道伊有帶玩具
    槍等語（見原審審判98年5月5日筆錄第7 頁、第16頁），參
    以共犯許永富於偵查中作證具結證稱：「（問：你所謂要嚇
    她，是否一開始和沈維森及黃健彰的計畫，就是要將陳江嬌
    帶到偏僻處，然後亮槍嚇她，再將她丟在該處？）是。」（
    見97年度偵字第10236號偵查卷第163頁），可認被告黃健彰
    等人在共犯許永富車上會合時已知道共犯沈維森攜帶玩具空
    氣手槍之情。又倘被告黃健彰所稱其原先不知被告沈維森攜
    帶空氣手槍乙情為真，惟其與共犯沈維森、許永富既係共謀
    強盜告訴人陳江嬌財物，而在共犯沈維森亮出該玩具空氣手
    槍實施強盜行為之際，被告黃健彰並未加以阻止，仍繼續施
    行計畫範圍內之強盜行為，進而強盜財物得逞，已詳述如前
    ，則依前揭說明，被告黃健彰仍有該加重條件（即攜帶兇器
    ）規定犯罪條文之適用。
三、核被告黃健彰所為，係犯刑法第330條第1項之攜帶兇器強盜
    罪，公訴人對於被告黃健彰所涉犯法條，業於98年5月5日原
    審審理時就被告黃健彰所犯更正為係犯刑法第330條第1項攜
    帶兇器、結夥三人以上強盜罪（見原審卷第169 頁）。惟按
    犯刑法第330條第1項結夥三人以上強盜罪，應以在場共同實
    施或在場參與分擔實施犯罪之人為限，不包括同謀共同正犯
    在內（最高法院94年度台上字第1949號判決意旨參照）。查
    本件被告黃健彰等3 人同謀強盜告訴人陳江嬌財物，因告訴
    人陳江嬌認識被告許永富，被告黃健彰等3 人為免共犯許永
    富遭認出身分，故共犯許永富並未出現在被告黃健彰、共犯
    沈維森實施強盜行為之現場，而係在山下銀行山入口等候等
    情，業經被告黃健彰等3 人供述甚詳，互核相符，且核與證
    人陳江嬌於原審98年3 月26日審理時證稱伊在被搶時未看在
    被搶時未看到到許永富乙情相符，是依上開說明，尚難認被
    告黃健彰與共犯沈維森、許永富係共犯犯刑法第330條第1項
    結夥三人以上強盜罪，故此部分被告黃健彰所犯應係攜帶兇
    器強盜罪，應予指明。被告黃健彰與共犯沈維森、許永富就
    上開攜帶兇器強盜犯行間，有犯意聯絡及行為分擔，為共同
    正犯。
四、原審審理結果認被告罪證明確，適用刑事訴訟法第300 條，
    刑法第28條、第330條第1項、第38條第1項第2款，並審酌被
    告黃健彰年輕力壯，不思循正當途徑獲取財物，而以強盜方
    式獲取他人財物，造成告訴人陳江嬌精神、財產上之重大損
    失，危害社會善良秩序甚巨，惡性重大，且被告黃健彰尚未
    與告訴人達成和解等情，另考量被告黃健彰於犯案過程中所
    扮演之角色，及犯罪之動機、目的、手段、犯罪行為人之生
    活狀況、品行、智識程度、與被害人之關係、犯罪所生之危
    險或損害及犯罪後之態度等一切情狀，就加重強盜部分量處
    有期徒刑8年；且說明扣案之玩具空氣手槍1支，係被告黃健
    彰所有，業據共犯沈維森證述在卷，為供本案強盜所用之物
    ，爰依刑法第38條第1項第2款之規定，宣告沒收。核其認事
    用法並無不當，量刑亦屬妥適。被告上訴意旨否認犯罪，並
    無理由，應予駁回。
據上論斷，應依刑事訴訟法第368條，判決如主文。
本案經檢察官劉家芳到庭執行職務。
中    華    民    國   100    年    6     月    7     日
            刑事第三庭  審判長法  官  王  增  瑜
                              法  官  廖  柏  基
                              法  官  唐  光  義
以上正本證明與原本無異。
如不服本判決應於收受送達後十日內向本院提出上訴書狀，其未
敘述上訴理由者，並得於提起上訴後十日內向本院補提理由書（
均須按他造當事人之人數附繕本）「切勿逕送上級法院」。
                              書記官  呂  安  茹
中    華    民    國   100    年    6     月    8     日